【裁判字號】    95,聲判,9
【裁判日期】    950810
【裁判案由】    交付審判
【裁判全文】
臺灣嘉義地方法院刑事裁定               95年度聲判字第9號
聲  請  人
即告 訴 人  乙○○
代  理  人  何永福律師
被      告  丙○○
                        巷29.
被      告  甲○○○
上列聲請人因告訴被告妨害家庭案件，不服臺灣高等法院臺南分
院檢察署檢察長中華民國95年5月1日駁回再議之處分（95年度上
聲議字第304號），聲請交付審判，本院裁定如下：
    主  文
聲請駁回。
    理  由
一、按告訴人不服上級法院檢署檢察長或檢察總長認再議為無理
    由而駁回之處分者，得於接受處分書後十日內委任律師提出
    理由狀，向該管第一審法院聲請交付審判；法院認為交付審
    判之聲請不合法或無理由者，應駁回之，刑事訴訟法第二百
    五十八條之一、第二百五十八條之三第二項前段分別定有明
    文。
二、本件聲請人以被告丙○○，明知被告甲○○○為告訴人即聲
    請人乙○○之妻，竟於民國九十四年六月二十五日上午十時
    六分許，與被告甲○○○相約至嘉義市○區○○路二段606
    號「雅典汽車賓館208室」內共處一室通姦，被告等涉犯通
    姦及相姦罪嫌，向臺灣嘉義地方法院檢察署檢察官提出告訴
    ，經該署檢察官偵查後於九十五年三月二十四日以九十四年
    度偵字第三九七四號為不起訴處分後，聲請人不服，向台灣
    高等法院台南分院檢察署檢察長聲請再議，經台灣高等法院
    台南分院檢察署檢察長於九十五年五月一日，認再議為無理
    由，而以九十五年度上聲議字第三○四號處分書駁回再議，
    聲請人於九十五年五月八日收受臺灣高等法院臺南分院檢察
    署處分書後十日內，旋於九十五年五月十六日委由代理人何
    永福律師提出聲請交付審判理由狀，向本院聲請交付審判，
    經本院審核聲請人之程序要件，符合刑事訴訟法第二百五十
    八條之一第一項之規定，此有刑事委任狀及聲請交付審判理
    由狀附卷可參，另有前開臺灣嘉義地方法院檢察署檢察官不
    起訴處分書、臺灣高等法院臺南分院檢察署處分書在卷可參
    ，並據本院調取前開卷證全卷審閱無訛；是本件聲請程序係
    屬適法，先予敘明。
三、本件聲請交付審判意旨略以：聲請人不服前開處分，於法定
    期間向臺灣高等法院臺南分院檢察署聲請再議，惟原不起訴
    處分及駁回再議之處分均違反經驗法則，理由一為被告二人
    係於九十四年六月二十五日上午十時六分許至賓館，告訴人
    於當日上午十一時十幾分即會同警方前往敲門，竟須「十餘
    分鐘」後始開門，顯見被告二人趁此間隙著衣湮滅物證，理
    由二為汽車賓館係一般男女休息及發生性關係之地點，被告
    二人倘純係聊天，何須前往汽車賓館，又何須於警方喊臨檢
    十餘分鐘後始開門？均有違經驗法則，理由三為警方在現場
    扣有一根體毛，該根體毛應為被告二人其中一所有，倘採集
    二人之體毛，與現場查獲體毛一併送法務部調查局鑑定後，
    如現場查獲之體毛係被告甲○○○所遺留，即足以證明被告
    二人有通姦行為。惟原檢察官未為調查，自有應調查之證據
    未為調查之違法。準此，臺灣高等法院臺南分院檢察署駁回
    聲請人之再議。聲請人就駁回再議之處分不服，爰具狀聲請
    交付審判等語。
四、按刑事訴訟法第二百五十八條之一規定，告訴人得向法院聲
    請交付審判，係對於「檢察官不起訴或緩起訴裁量權」制衡
    之外部監督機制，法院僅就檢察官所為不起訴或緩起訴之處
    分是否正確加以審查。是依同法第二百五十八條第三項規定
    法院審查聲請交付審判案件時所謂「得為必要之調查」，其
    範圍應以「偵查中曾顯現之證據」為限。況依同法第二百六
    十條，對於不起訴處分已確定或緩起訴處分期滿未經撤銷者
    ，得再行起訴之規定，其立法理由說明，該條所謂不起訴處
    分已確定者，包括「聲請法院交付審判復經駁回者」之情形
    在內。是前述「得為必要之調查」，其調查證據範圍，更應
    以偵查中曾顯現之證據為限，不得就告訴人新提出之證據再
    為調查，亦不得蒐集偵查卷以外之證據。俾免與刑事訴訟法
    第二百六十條再行起訴規定混淆，亦免於造成法院兼任檢察
    官角色，致有回復「糾問制度」之虞。其次，法院為交付審
    判裁定，視為案件已提起公訴，是法院裁定交付審判之前提
    ，須「偵查卷內所存證據」已符合刑事訴訟法第二百五十一
    條第一項規定「足認被告有犯罪嫌疑」，始應為交付審判之
    裁定。準此，倘該案件須另行蒐證偵查，始能判斷應否交付
    審判者，因交付審判審查制度，並無如同再議制度，得為發
    回原檢察官續行偵查之設計，法院仍應依同法第二百五十八
    條之三第二項前段規定，以聲請無理由裁定駁回。
五、被告二人通姦及相姦犯罪嫌疑不足，臺灣嘉義地方法院檢察
    署檢察官已於不起訴處分書中詳敘理由，而處分不起訴。聲
    請人不服，聲請再議，經臺灣高等法院臺南分院檢察署檢察
    長審核認原檢察官偵查結果，亦以被告偽造文書罪嫌未足而
    予處分不起訴，經核尚無不合，聲請人之再議無理由，為駁
    回之處分。自臺灣嘉義地方法院檢察署及臺灣高等法院臺南
    分院檢察署偵查卷內證據觀之，經查：
（一）按認定犯罪事實所憑之證據，並不以直接證據為限，即綜
      合各種間接證據，本於推理作用，為其認定犯罪事實之基
      礎，固非法所不許（最高法院二七年滬上字第六四號、二
      九年上字第三三六二號號判例意旨參照），惟本於調查所
      得間接證據，應依一般生活經驗法則與事理原則之推理作
      用，始得為認定犯罪事實基礎（最高法院四十四年台上字
      第七○二號判例參照），自不待言。本案係告訴人僱請徵
      信社人員跟蹤並報警當場查獲被告二人於汽車旅館共處一
      一室，告訴人率警敲門時，被告等竟遲至十餘分鐘後始開
      門之情況證據（間接證據），及自汽車旅館為一般男女發
      生性關係之主觀印象，本於推理作用而論定被告二人通姦
      犯行，惟欠缺補強證據（其他間接證據），徒憑告訴人主
      觀推測，尚難謂其推理已合於經驗及論理法則。
（二）又按刑事訴訟法第三百七十九條第十款所稱『依本法應於
      審判期日調查之證據』，乃指該證據在客觀上為法院認定
      事實及適用法律之基礎者而言，若非上述情形之證據，其
      未予調查者，則不屬之，本件現場固扣得體毛一根，縱經
      鑑定為被告其中一人所有、且屬私處體毛，然其脫落究否
      為性器官接合之事實所肇致，尚難遽為推論認定，況本件
      現場查獲之衛生紙六團、體毛一根、毛髮五根，業曾經檢
      察官送法務部調查局鑑定結果為：衛生紙並未發現有男性
      之ＤＮＡ存在，另毛髮及體毛均已用罄（但未做出鑑定結
      果）等情，有法務部調查局95年1月24日調科肆字第09500
      024450號函附鑑定通知書附卷可憑（偵卷第258頁）；綜
      上，雖被告二人孤男寡女共處一室，不無可議之處，惟既
      無具體直接證據，徒憑體毛之鑑定，尚難逕為被告二人已
      完成通姦、相姦行為之推論，而存有前揭動搖犯罪情事認
      定之合理懷疑，自無再予調查必要，況體毛業經鑑定用罄
      ，已如前述，是檢察官就此未另送鑑定，臺灣高等法院臺
      南分院檢察署亦認無再送鑑定必要，殊難認有何未盡調查
      之違法。
六、綜上，原不起訴處分理由審酌被告辯解，鑑定通知書、鑑定
    人答覆及臺灣高等法院臺南分院檢察署處分書審酌鑑定結果
    等證據，認本案應以不起訴處分為適當，並無違反刑事訴訟
    法第二百五十二條各款之規定，則臺灣嘉義地方法院檢察署
    檢察官據為不起訴處分、台灣高等法院台南分院檢察署檢察
    長駁回再議，均就聲請人所指訴事項詳加審酌，復查無其他
    證據證明被告等有通姦及相姦等犯行，爰依刑事訴訟法第二
    百五十二條第十款不起訴處分及第二百五十八條前段駁回再
    議之處分，尚無不合。此外，依偵查卷內所存之證據，復無
    有其他積極證據顯示本案已達到刑事訴訟法第二百五十一條
    第一項所謂「足認定被告有犯罪嫌疑」之程度，而得直接跨
    越起訴門檻進入審判程序，聲請人猶執前詞，聲請交付審判
    ，其聲請為無理由，應予駁回。
七、依刑事訴訟法第二百五十八條之三第二項前段裁定如主文。
中    華    民    國    95    年    8     月    10    日
                  刑事第一庭審判長法  官  許進國
                                  法  官  張道周
                                  法  官  蔡廷宜
以上正本證明與原本無異。
本裁定不得抗告。
中    華    民    國    95    年    8     月    10    日
                                  書記官  蕭琪男


司法院資訊處製作；財團法人民間司法改革基金會備份。
